臺灣士林地方法院刑事判決
111年度審金訴字第560號
公  訴  人  臺灣士林地方檢察署檢察官
被      告  楊雅筑


選任辯護人  李基益律師
上列被告因詐欺等案件，經檢察官提起公訴（110年度偵字第156
36號、第21090號），因被告於準備程序中就被訴事實為有罪之
陳述，經告知簡式審判程序之旨，並聽取當事人之意見後，經本
院合議庭裁定由受命法官獨任進行簡式審判程序，判決如下：
　　主  文
楊雅筑共同犯洗錢防制法第十四條第一項之洗錢罪，處有期徒刑
參月，併科罰金新臺幣壹萬元，罰金如易服勞役，以新臺幣壹仟
元折算壹日；又共同犯洗錢防制法第十四條第一項之洗錢罪，處
有期徒刑參月，併科罰金新臺幣壹萬元，罰金如易服勞役，以新
臺幣壹仟元折算壹日。應執行有期徒刑肆月，併科罰金新臺幣壹
萬伍仟元，罰金如易服勞役，以新臺幣壹仟元折算壹日。緩刑貳
年，並應於本判決確定翌日起壹年內向阮思瑜支付新臺幣貳萬玖
仟柒佰肆拾元之損害賠償、向曾亞蓮支付新臺幣參萬元之損害賠
償（給付方式待本判決確定後由執行檢察官通知）。
    事實及理由
一、程序部分
    按除被告所犯為死刑、無期徒刑、最輕本刑為3年以上有期
    徒刑之罪或高等法院管轄第一審案件者外，於第一次審判期
    日前之準備程序進行中，被告先就被訴事實為有罪之陳述時
    ，審判長得告知被告簡式審判程序之旨，並聽取當事人、代
    理人、辯護人及輔佐人之意見後，裁定進行簡式審判程序，
    刑事訴訟法第273條之1第1項定有明文。經核本案被告楊雅
    筑所犯係死刑、無期徒刑、最輕本刑為3年以上有期徒刑以
    外之罪，其於準備程序中就被訴事實為有罪之陳述，經告知
    簡式審判程序之旨，並聽取公訴人、被告、辯護人之意見後
    ，本院合議庭爰依首揭規定，裁定由受命法官獨任進行簡式
    審判程序。是本案之證據調查，依同法第273條之2規定，不
    受同法第159條第1項、第161條之2、第161條之3、第163條
    之1，及第164條至170條所規定證據能力認定及調查方式之
    限制，合先敘明。
二、本案犯罪事實及證據，除起訴書犯罪事實欄第3至4行關於
    「基於三人以上共犯詐欺取財及洗錢之不確定故意」之記載
    應更正為「與真實姓名、年籍不詳之網友（下稱網友甲）共
    同意圖為自己不法之所有，基於詐欺取財及洗錢之不確定故
    意之犯意聯絡」，第6行關於「提供予某詐欺集團成員，再
    由該詐欺集團成員」之記載應更正為「提供予網友甲，再由
    網友甲所屬詐欺集團不詳成員」，第8行關於「楊雅筑再」
    之記載後應補充「依網友甲之指示」，第9行關於「領出交
    付詐欺集團成員收受」之記載應更正為「領出交付網友甲」
    ；起訴書附表編號1「匯款時間」欄內關於「110年11月9日1
    2時46分」之記載應更正為「110年1月12日14時24分許」、
    編號2「匯款時間」欄內關於「110年11月9日12時15分」之
    記載應更正為「110年1月12日11時4分許」；暨證據部分應
    補充：「被告楊雅筑於本院民國111年7月18日準備程序及審
    理中所為之自白」、「告訴人曾亞蓮提出之網路銀行轉帳交
    易紀錄截圖」外，其餘均引用檢察官起訴書之記載（如附件
    ）。
三、論罪科刑
　㈠本件被告與網友甲所犯係刑法第339條第1項之詐欺取財罪，
    屬洗錢防制法第3條第2款所列之特定犯罪，而網友甲所屬詐
    欺集團以如起訴書所載手段對告訴人阮思瑜、曾亞蓮施以詐
    術，致其等陷於錯誤而匯款至被告之台新國際商業銀行帳號
    000-00000000000000號帳戶（下稱台新銀行帳戶）內，由交
    易明細資料等金流紀錄即可特定該筆款項屬於其等本件詐欺
    犯行之特定犯罪所得，被告依網友甲之指示將款項提領交付
    或轉匯至指定之帳戶，使無法知悉實際取走款項之人，客觀
    上顯已製造金流斷點，使其等得以藉此隱匿犯罪所得之去向
    ，自該當同法第14條第1項之一般洗錢罪。
　㈡核被告共同詐欺告訴人阮思瑜、曾亞蓮之所為，均係犯刑法
    第339條第1項之詐欺取財罪及洗錢防制法第14條第1項之一
    般洗錢罪，共2罪。公訴意旨認被告所為，均係涉犯刑法第3
    39條之4第1項第2款之三人以上共同詐欺取財罪嫌，然被告
    於本院準備程序時陳稱：帳戶是1名網友要伊借他的，也是
    該名網友叫伊去匯款的等語（見本院111年度審金訴字第560
    號卷【下稱本院卷】111年7月18日準備程序筆錄第2頁），
    且遍閱全卷，亦無證據足證被告主觀上知悉有網友甲以外之
    人參與本案詐欺犯行，依「罪證有疑，利歸被告」之刑事訴
    訟基本法理，應認其主觀上對於本案犯行係三人以上共同為
    之乙節並無預見，是其本案所為，均應僅成立普通詐欺取財
    罪，起訴意旨就此部分所為認定容有誤會，惟因其基本社會
    事實相同，且本院已當庭告知變更起訴法條之意旨（見本院
    卷111年7月18日審判筆錄第1頁），使其與辯護人得行使訴
    訟上之攻擊、防禦權，自得依法變更起訴法條並予以審理。
　㈢被告與網友甲間，就本案犯行，均互有犯意聯絡，並分工合
    作、互相利用他人行為以達犯罪目的及行為分擔，皆應論以
    共同正犯。
　㈣又被告本件所為，皆係以一行為，同時觸犯前開2罪名，乃想
    像競合犯，皆應依刑法第55條規定，從較重之一般洗錢罪處
    斷。
　㈤再被告所為2次犯行，雖犯罪時間相近，但被害人均不相同，
    所侵害財產法益有異，時空上並非無從區隔，在刑法評價上
    各具獨立性，且非經立法預設其本質係具持續實行之複次作
    為特徵予以特別歸類，使成獨立犯罪構成要件之行為態樣，
    依社會通念難認係出於一次犯意之決定，又非屬一個行為之
    持續動作，自難認被告成立接續犯包括一罪或想像競合犯；
    是被告所犯上開2次犯行，犯意各別，行為互殊，應予分論
    併罰。
　㈥次按洗錢防制法第16條第2項規定，犯前二條之罪，在偵查或
    審判中自白者，減輕其刑。經查，被告於本院審理時就本案
    構成洗錢罪之主要犯罪事實業已自白不諱，應認被告所為2
    次犯行，均合於洗錢防制法第16條第2項自白減刑之規定，
    應予減輕其刑。
　㈦爰審酌被告恣意與身分不詳之詐欺集團成員以起訴書所載分
    工方式共同為詐欺取財及洗錢犯行，不僅助長犯罪歪風，無
    視政府一再宣示掃蕩詐欺犯罪決心，造成告訴人阮思瑜、曾
    亞蓮受有財產損失，並因其所為掩飾犯罪所得之去向，致使
    執法人員難以追查正犯之真實身分，其犯罪所生之危害非輕
    ，殊值非難，惟念其犯後尚能坦承犯行，且表示願意賠償告
    訴人阮思瑜、曾亞蓮所受財產損害（見前開準備程序筆錄第
    2頁），堪認已具悔意，態度尚佳，又其無前科、素行良好
    ，有臺灣高等法院被告前案紀錄表在卷可按，暨考量其犯罪
    之動機、情節、於本案擔任之犯罪角色及參與程度、未因本
    案獲得不法利益（詳後沒收部分）、告訴人阮思瑜、曾亞蓮
    所受財產損失程度，及被告自陳國中畢業之教育智識程度、
    目前從事美甲業、月收入約新臺幣2、3萬元、已婚、需扶養
    子女之家庭生活與經濟狀況（見前開審判筆錄第5頁）等一
    切情狀，分別量處如主文所示之刑，並就併科罰金刑部分均
    諭知易服勞役之折算標準。本院衡酌被告本案各次洗錢及詐
    欺取財犯行，均係在110年1月12日所實施，各次犯行之間隔
    期間甚近，顯於短時間內反覆實施，所侵害法益固非屬於同
    一人，然各次犯行之角色分工、行為態樣、手段、動機均完
    全相同，責任非難重複之程度顯然較高，如以實質累加之方
    式定應執行刑，處罰之刑度恐將超過其行為之不法內涵與罪
    責程度，爰基於罪責相當之要求，於刑法第51條第5款所定
    之外部性界限內，綜合評價各罪類型、關係、法益侵害之整
    體效果，考量犯罪人個人特質，及以比例原則、平等原則、
    責罰相當原則、重複評價禁止原則為內涵之內部性界限，為
    適度反應被告整體犯罪行為之不法與罪責程度及對其施以矯
    正之必要性，而就被告所犯2罪，定應執行刑如主文所示，
    並諭知罰金易服勞役之折算標準。
　㈧次查被告未曾因故意犯罪受有期徒刑以上刑之宣告，此如前
    述，其因一時失慮，致罹刑章，所為固屬不當，惟其事後已
    坦承犯行，並於本院準備程序時表示願賠償告訴人阮思瑜、
    曾亞蓮所受損害，此如前述，諒其經此偵審教訓及刑之宣告
    ，當知所警惕，衡以其現有正當工作，倘遽令其入監服刑，
    可能致令其無法履行對告訴人2人賠償義務，本院因認前開
    對被告所宣告之刑，以暫不執行為適當，爰依刑法第74條第
    1項第1款之規定併予宣告緩刑2年，以啟自新；又考量告訴
    人2人所受財產損失均尚未獲得現實彌補，不宜置而不論，
    本院斟酌被告之經濟能力及意願，依刑法第74條第2項第3款
    規定，附加緩刑條件如主文所示。又前開緩刑條件係在給予
    被告緩刑寬典時，為求公平，避免過於寬縱被告所附加，雖
    依刑法第74條第4項規定得為民事強制執行名義，然終非在
    確定最終損害之賠償數額，如欲確切釐清民事賠償責任，仍
    應另循民事途徑解決；再被告倘違反前開緩刑條件，且情節
    重大，足認原宣告之緩刑難收其預期效果，而有執行刑罰之
    必要時，檢察官得依刑法第75條之1第1項第4款規定聲請撤
    銷其緩刑之宣告，均併此敘明。
四、沒收部分
　㈠按犯罪所得，屬於犯罪行為人者，沒收之，刑法第38條之1第
    1項前段定有明文。任何人都不得保有犯罪所得，為基本法
    律原則，犯罪所得之沒收或追徵，在於剝奪犯罪行為人之實
    際犯罪所得（原物或其替代價值利益），使其不能坐享犯罪
    之成果，以杜絕犯罪誘因，可謂對抗、防止經濟、貪瀆犯罪
    之重要刑事措施，性質上屬類似不當得利之衡平措施，著重
    所受利得之剝奪。然苟無犯罪所得，自不生利得剝奪之問題
    ，固不待言，至二人以上共同犯罪，關於犯罪所得之沒收或
    追徵，倘個別成員並無犯罪所得，且與其他成員對於所得亦
    無事實上之共同處分權時，同無利得可資剝奪，特別在集團
    性或重大經濟、貪污犯罪，不法利得龐大，一概採取絕對連
    帶沒收或追徵，對未受利得之共同正犯顯失公平。有關共同
    正犯犯罪所得之沒收或追徵，最高法院向採之共犯連帶說，
    業於104年8月11日之104年度第13次刑事庭會議決議不再援
    用，並改採沒收或追徵應就各人所分得者為之等見解。倘若
    共同正犯各成員內部間，對於不法利得分配明確時，自應依
    各人實際分配所得沒收；至共同正犯各成員對於不法利得享
    有共同處分權限時，則應負共同沒收之責。本案依卷內證據
    資料，尚無證據足認被告有因本案實際獲取任何報酬，故本
    案尚無犯罪所得應予宣告沒收或追徵之問題。
　㈡次按犯洗錢防制法第14條之罪，其所移轉、變更、掩飾、隱
    匿、收受、取得、持有、使用之財物或財產上利益，沒收之
    ；犯第15條之罪，其所收受、持有、使用之財物或財產上利
    益，亦同，洗錢防制法第18條第1項定有明文。惟因洗錢行
    為之標的是否限於行為人者始得宣告沒收，法無明文，是倘
    法條未規定「不問屬於犯罪行為人與否均沒收」時，自仍以
    屬於被告所有者為限，始應予沒收。經查，本件告訴人阮思
    瑜、曾亞蓮受騙匯款至被告前開台新銀行帳戶後，被告即依
    網友甲指示將款項提領轉交或轉匯至指定帳戶而上繳詐欺集
    團，足見該等款項非屬被告所有，亦無證據證明被告就該等
    款項具有事實上之管領處分權限，揆諸前揭說明，自無從就
    前開告訴人遭詐騙之款項，依洗錢防制法第18條第1項或刑
    法第38條之1第1項前段規定對被告宣告沒收，併此敘明。
據上論斷，應依刑事訴訟法第273條之1第1項、第299條第1項前
段、第310條之2、第454條第2項、第300條（依刑事判決精簡原
則，僅記載程序法條文），判決如主文。
本案經檢察官陳姿雯提起公訴，由檢察官江玟萱到庭執行職務。
中　　華　　民　　國　　111 　年　　8 　　月　　15　　日
                  刑事第九庭法  官  陳秀慧
以上正本證明與原本無異。
如不服本判決應於收受送達後20日內，向本院提出上訴書狀，並
應敘述具體理由。其未敘述上訴理由者，應於上訴期間屆滿後20
日內向本院補提理由書（均須按他造當事人之人數附繕本）「切
勿逕送上級法院」。若因疫情而遲誤不變期間，得向法院聲請回
復原狀。
                            書記官  陳建宏
中　　華　　民　　國　　111 　年　　8 　　月　　15　　日
附錄本案論罪科刑法條全文：
洗錢防制法第2條
本法所稱洗錢，指下列行為：
一、意圖掩飾或隱匿特定犯罪所得來源，或使他人逃避刑事追訴
，而移轉或變更特定犯罪所得。
二、掩飾或隱匿特定犯罪所得之本質、來源、去向、所在、所有
權、處分權或其他權益者。
三、收受、持有或使用他人之特定犯罪所得。
洗錢防制法第14條
有第二條各款所列洗錢行為者，處7年以下有期徒刑，併科新臺
幣5百萬元以下罰金。
前項之未遂犯罰之。
前二項情形，不得科以超過其特定犯罪所定最重本刑之刑。
中華民國刑法第339條
意圖為自己或第三人不法之所有，以詐術使人將本人或第三人之
物交付者，處5年以下有期徒刑、拘役或科或併科50萬元以下罰
金。
以前項方法得財產上不法之利益或使第三人得之者，亦同。
前二項之未遂犯罰之。

【附件】
臺灣士林地方檢察署檢察官起訴書
                                    110年度偵字第15636號
                                    110年度偵字第21090號
　　被　　　告　楊雅筑　女　44歲（民國00年00月00日生）
　　　　　　　　　　　　住○○市○○區○○路0段000號12樓
　　　　　　　　　　　　之2
　　　　　　　　　　　　國民身分證統一編號：Z000000000號
　　選任辯護人　李基益律師
上列被告因詐欺案件，已經偵查終結，認應提起公訴，茲將犯罪
事實及證據並所犯法條分敘如下：
　　　　犯罪事實
一、楊雅筑能預見任意提供己身金融帳戶予不熟識之人收受來源
    不明之款項，可為他人遂行財產犯罪並掩飾、隱匿詐欺犯罪
    所得，仍不違背其本意，基於三人以上共犯詐欺取財及洗錢
    之不確定故意，於民國110年1月間將其所開立之台新國際商
    業銀行帳號000-00000000000000號帳戶(下稱本件台新銀行
    帳戶)帳號提供予某詐欺集團成員，再由該詐欺集團成員分
    別以如附表所示之手段誘騙如附表所示之人匯款至本件台新
    銀行帳戶中，楊雅筑再將該等款項轉匯至其他銀行帳戶、或
    領出交付詐欺集團成員收受。嗣因如附表所示之人察覺有異
    ，報警後循線查獲上情。
二、案經阮思瑜及曾亞蓮訴由新北市政府警察局汐止分局報告偵
    辦。
　　　　證據並所犯法條
一、證據清單及待證事實：
編號 證據名稱 待證事實 1 被告楊雅筑於警詢及偵查中之供述 被告楊雅筑提供本件台新銀行帳戶予不熟識之人收受款項之事實。 2 告訴人阮思瑜於警詢時之指 訴、臉書對話訊息、網銀轉帳頁面 如附表編號1之事實。 3 告訴人曾亞蓮於警詢時之指 訴 如附表編號2之事實。 4 本件台新銀行帳戶資金交易明細 全部犯罪事實。 
二、核被告所為，係犯刑法第339條之4第1項第2款之三人以上共
    犯詐欺取財罪嫌及洗錢防制法第14條第1項之洗錢罪嫌。被
    告與詐欺集團就上開犯罪事實有犯意之聯絡及行為之分擔，請
    論以共同正犯。被告以一行為觸犯上開二罪名，為想像競合
    犯，請從一重之三人以上共犯詐欺取財罪處斷。被告所涉如
    附表所示對數人之詐欺行為，請予分論併罰。被告所提領及
    交付之款項，為其犯洗錢防制法第14條洗錢罪而移轉隱匿之
    財物，觀之同法第18條第1項之文義及立法理由均未限制此
    等財物須為被告所有始得沒收，復參據臺灣高等法院107年
    度金上訴字第89號判決之理由欄參、三、(一)、2之意旨，
    請宣告沒收之，如認過苛，則請依刑法第38條之2第2項規定
    酌減之。
三、依刑事訴訟法第251條第1項提起公訴。
  　此  　致
臺灣士林地方法院
中　　華　　民　　國　 111　　年　 5 　　月　   25　  日
                              檢　察　官    陳  姿  雯
本件正本證明與原本無異
中　　華　　民　　國　 111    年　 6 　　月　   13  　日
                              書　記　官    羅  友  園  
所犯法條：
中華民國刑法第339條之4
犯第 339 條詐欺罪而有下列情形之一者，處 1 年以上 7 年以
下有期徒刑，得併科 1 百萬元以下罰金：
一、冒用政府機關或公務員名義犯之。
二、三人以上共同犯之。
三、以廣播電視、電子通訊、網際網路或其他媒體等傳播工具，
    對公眾散布而犯之。
前項之未遂犯罰之。
洗錢防制法第14條
有第二條各款所列洗錢行為者，處 7 年以下有期徒刑，併科新
臺幣 5 百萬元以下罰金。
前項之未遂犯罰之。
前二項情形，不得科以超過其特定犯罪所定最重本刑之刑。 
附表：
編號 告訴人 詐騙方式 匯款時間 匯款金額 (新臺幣)  1 阮思瑜 詐欺集團成員於110年1月間，以臉書即時通功能對阮思瑜佯稱可收受新臺幣後，再代為在越南支付越南盾至指定帳戶，阮思瑜不疑有他而依指示匯款至本件台新銀行帳戶，嗣因阮思瑜指定之越南帳戶並無等值之越南盾匯入，始知受騙。 110年11月9日 12時46分 29,740元 左列款項其中1萬5千元於110年1月12日23時49分許遭轉匯至其他金融帳戶，其餘則於同日23時50分許遭提領。 2 曾亞蓮 詐欺集團成員於110年1月間，利用網際網路對曾亞蓮之女婿梁志希佯稱可收受新臺幣後，再代為在越南支付越南盾至指定帳戶，曾亞蓮得知後不疑有他，委託梁志希依指示匯款至本件台新銀行帳戶，嗣因曾亞蓮指定之越南帳戶並無等值之越南盾匯入，始知受騙。 110年11月9日 12時15分 3萬元